臺灣臺北地方法院刑事判決
109年度易字第1114號
公  訴  人  臺灣臺北地方檢察署檢察官
被      告  洪柏安



上列被告因竊盜案件，經檢察官提起公訴（109年度偵緝字第119
2號），本院判決如下：
    主  文
洪柏安犯竊盜罪，處拘役肆拾日，如易科罰金，以新臺幣壹仟元
折算壹日。
    事  實
一、洪柏安於民國108年3月27日晚間，前往臺北市○○區○○○○00號15
    樓「犇亞會議中心」參加陳映廷任職公司舉行之活動。於晚
    間9時20分許，洪柏安趁陳映廷將其所有行動電話（廠牌：A
    PPLE，型號：Iphone 6s plus）放在櫃檯桌上而未及注意之
    際，意圖為自己不法之所有，基於竊盜犯意，徒手竊取該行
    動電話1具後離去。嗣陳映廷察覺其所有上開行動電話不知去
    向，經調取監視器時並詢問同事後，始悉上情，進而報警處
    理，事後該行動電話則經陳映廷之同事洪永豐輾轉與洪柏安
    聯繫而取回。
二、案經陳映廷訴由臺北市政府警察局松山分局報告臺灣臺北地
    方檢察署檢察官偵查起訴。
    理  由
一、按法院認為應科拘役、罰金或應諭知免刑或無罪之案件，被
    告經合法傳喚無正當理由不到庭者，得不待其陳述逕行判決
    ，刑事訴訟法第306條定有明文。被告洪柏安經合法傳喚，
    傳票均於110年8月25日寄存送達被告上揭住、居所，然被告
    無正當理由，未於本院110年9月29日審理期日到庭，有本院
    送達回證及報到單在卷可參（見本院易字卷第123、125、13
    7頁），又其本件被訴竊盜案件經本院認係應科拘役之案件
    ，故不待其陳述逕行判決。
二、次按被告以外之人於審判外之言詞或書面陳述，除法律有規
    定者外，不得作為證據。惟被告以外之人於審判外之陳述，
    經當事人於審判程序同意作為證據，法院審酌該言詞陳述或
    書面陳述作成時之情況，認為適當者，亦得為證據。當事人
    、代理人或辯護人於法院調查證據時，知有第159條第1項不
    得為證據之情形，而未於言詞辯論終結前聲明異議者，視為
    有前項之同意，刑事訴訟法第159條第1項、第159條之5分別
    定有明文。查卷附據以嚴格證明被告犯罪事實有無之屬傳聞
    證據之證據能力，當事人並未於本件言詞辯論終結前聲明異
    議，本院審酌各該證據查無有何違反法定程序取得之情形，
    亦無顯有不可信與不得作為證據等情，因認為適當，故均有
    證據能力。
三、訊據被告洪柏安固坦承於前揭時地取走告訴人陳映廷之行動
    電話，惟矢口否認有何竊盜犯行，辯稱：當時我怕那支行動
    電話被別人撿走，我就想拿給邀請我去參加當天活動的友人
    徐瑩藍，但是沒有看到她，而且我自己的行動電話剛好沒電
    ，我就先把該行動電話帶回家，回家後與徐瑩藍、洪永豐聯
    絡上，就趕快將行動電話物歸原主，我只是見義勇為，沒有
    竊盜犯意云云。經查：
(一)被告於108年3月27日晚間，前往臺北市○○區○○○○00號15樓「犇
    亞會議中心」參加告訴人陳映廷任職公司舉行之活動，於晚
    間9時20分許，被告將告訴人所有放置在櫃檯桌上之行動電
    話（廠牌：APPLE，型號：Iphone 6s plus）1支取走後隨即
    離開現場，事後該行動電話經告訴人之同事洪永豐輾轉與被
    告聯繫而取回等事實，業據被告於偵訊時供承在卷（見偵緝
    卷第33至35頁），核與證人即告訴人於警詢時及本院審理中
    、被告友人徐瑩藍於偵訊時及本院審理中、告訴人公司經銷
    商洪永豐於警詢及偵訊時之證述相符（見偵卷第7至20、21
    至28、99至100頁，偵緝卷第59至61頁，本院易字卷第141至
    150頁），並有贓物認領保管單1紙、現場及監視錄影畫面翻
    拍照片20張、被告與洪永豐之通訊軟體LINE對話紀錄截圖3
    張在卷可稽（見偵卷第37、43至52、56至57頁），此部分事
    實首堪認定。
(二)證人即告訴人於偵訊時及本院審理中證稱：當時我在會議室
    門口發放贈品，將手機放在旁邊的櫃檯桌上，等我想起來要
    使用手機就發現已經不見了，我當下就向警方報案，警方調
    閱監視器後發現被告用當天的活動手冊蓋住我的手機，然後
    就摸走了等語（見偵卷第8至10頁，本院易字卷第141頁），
    核與犇亞會議中心監視錄影畫面翻拍照片所示：被告以物品
    掩護並徒手行竊手機，得手後隨即往大廳電梯口方向離去等
    情相符（見偵卷第43至44頁），足認被告確係基於不法所有
    之意圖，以活動手冊掩飾後，下手竊取告訴人放在櫃檯桌上
    之行動電話，得手後隨即離開現場。被告辯稱：我只是見義
    勇為，沒有竊盜犯意云云，顯係卸責之詞，不足採信。
(三)至被告雖辯稱：當時我怕那支行動電話被別人撿走，我就想
    拿給邀請我去參加當天活動的友人徐瑩藍，但是沒有看到她
    ，而且我自己的行動電話剛好沒電，我就先把該行動電話帶
    回家，回家後與徐瑩藍、洪永豐聯絡上，就趕快將行動電話
    物歸原主云云。惟：
  1.證人即告訴人於本院審理中證稱：我當時在會議室門口發贈
    品，距離櫃檯桌約1至2公尺等語（見本院易字卷第114頁）
    。又觀諸現場監視錄影畫面翻拍照片（見偵卷第43至45頁）
    ，當時櫃檯桌附近及大廳仍有許多與會者在場。若被告係為
    避免該行動電話遭他人取走，大可向櫃檯桌附近或大廳內之
    人詢問，亦可向主辦單位工作人員即正在發放贈品之告訴人
    反映。然被告捨此不為，於取走告訴人手機後，非但未停留
    在會場內尋找失主，反而在自稱手機沒電之情形下選擇直接
    離開會場返家，使告訴人無從當面或透過電話與被告聯繫，
    其行徑顯然增加告訴人尋回失物之困難度，而與其所辯「見
    義勇為」之心態大相逕庭。
  2.證人徐瑩藍於偵訊時及本院審理中證稱：我已經退休，之 
    前與被告在直銷會場上見過一、兩次面，點頭微笑然後就認
    識，活動當天才與交換LINE，後來我有提早離開會場；我不
    知道被告的職業是什麼，我也沒有想要經手告訴人手機的意
    思等語（見偵緝卷第59至60頁，本院易字卷第147、149至15
    0頁）。審酌徐瑩藍與被告之交情並非甚為熟稔，且徐瑩藍
    並非當日活動之主辦單位或工作人員，縱令被告拾獲告訴人
    手機後交付徐瑩藍，也無法快速將該手機物歸原主，只是徒
    增告訴人及徐瑩藍雙方面之困擾；被告仍應將手機交付主辦
    單位，方屬正辦。是被告前揭所辯「欲將手機交付徐瑩藍」
    一事對告訴人尋回失物並無幫助，難以憑採。
  3.又證人即告訴人於本院審理中證稱：後來洪永豐取回我的手
    機後，把手機拿到警察局來給我，我在警察局有和被告通電
    話，警察請我開擴音，我問被告為什麼要拿我的手機，被告
    沒有說是因為什麼原因而取走我的手機，只是一直說他不是
    故意的等語（見偵卷第8至10頁，本院易字卷第141至143頁
    ）。若被告並無將告訴人之手機據為己有之意，大可於通話
    中親自向告訴人解釋以化解誤會，然被告面對告訴人之質問
    時僅託稱不是故意為之，而無法正面交代取走手機之原因，
    益徵被告基於不法所有之意圖而竊取告訴人之手機，至為明
    灼。
(四)綜上所述，被告所辯均不足採，本件事證明確，被告犯行足
    堪認定，應依法論科。
四、論罪科刑：
(一)核被告所為，係犯刑法第320條第1項之竊盜罪。
(二)累犯之說明：
  1.被告前因偽造文書案件，經臺灣新北地方法院104年度簡字
    第3064號判決分別處有期徒刑6月（共2罪），應執行有期徒
    刑4月確定，於105年2月29日執行完畢，有臺灣高等法院被
    告前案紀錄表1份附卷可考。其於受上開有期徒刑之執行完
    畢後，5年內故意再犯本件有期徒刑以上之罪，核符刑法第4
    7條第1項所定累犯規定，先予敘明。
  2.次按刑法第47條第1項規定：受徒刑之執行完畢，或一部之
    執行而赦免後，5年以內故意再犯有期徒刑以上之罪者，為
    累犯，加重本刑至2分之1。主要著眼於犯罪行為人前既已受
    自由刑之執行，自當知所悔改，如執行完畢未久，又再故意
    犯罪，足見其對於刑罰反應力薄弱，故必須再延長其矯正期
    間，藉此協助其重返社會，同時亦兼顧防衛的效果。惟對於
    刑法第47條第1項規定，若不分情節，基於累犯者有其特別
    惡性及對刑罰反應力薄弱等立法理由，一律加重最低本刑，
    於不符合刑法第59條所定要件之情形下，致生行為人所受之
    刑罰超過其所應負擔罪責之個案，其人身自由因此遭受過苛
    之侵害部分，對人民受憲法第8條保障之人身自由所為限制
    ，不符憲法罪刑相當原則，牴觸憲法第23條比例原則，業經
    司法院釋字第775號解釋在案。該解釋並稱：於此範圍內，
    有關機關應自本解釋公布之日起2年內，依本解釋意旨修正
    之。於修正前，為避免發生上述罪刑不相當之情形，法院就
    該個案應依本解釋意旨，裁量是否加重最低本刑。即對於累
    犯已不能完全專注犯罪者行為危險性而忽視行為本身惡害性
    ，即應摒棄「行為人刑法」而採行「行為刑法」。至如何能
    避免發生「罪刑不相當」之情形，自應審酌犯罪行為人之前
    、後案之犯罪類型、行為態樣是否相同或類似（如對於一而
    再犯「相同罪名」之人，一般會被認為其惡性與危險性較為
    重大。惟若係具「犯罪癖好」或「成癮性」而屢再犯者，此
    時即應考慮給予之刑事制裁是否非著重加重其刑罰，而係給
    予適當保安處分）；前案執行完畢與後案發生之時間相距長
    短；前案是故意或過失所犯；前案執行是入監執行完畢，抑
    或易科罰金或易服社會勞動而視為執行完畢（通常若以監禁
    方式執行刑罰，會被認為惡性較為嚴重，且應記取教訓，若
    又再犯，其對於刑罰反應力自較易科罰金或易服社會勞動為
    薄弱，而應加重刑罰。但也不能忽視以剝奪自由之刑罰，連
    帶地也中斷或破壞受刑人在原來社會生活中既有之人際關係
    ，形成犯罪人後續復歸社會的阻礙。且受刑人背上前科犯之
    標籤與烙印，使其離開監所之後，受社會排斥與貶抑，喪失
    覓得正常職業與工作的能力，甚至受到社會偏見之影響而難
    以見容於社會，使其再度走上犯罪等情）；前、後案對於他
    人生命、身體、財產等法益侵害情形如何（例如對於習於施
    用毒品者與竊盜慣犯，致自己或他人法益受侵害之考量，即
    或有不同）等具體個案各種因素，再兼衡後案犯罪之動機、
    目的、計畫、犯罪行為人之年齡、性格、生長環境、學識、
    經歷、反省態度（即後案之行為內涵及罪責是否明顯偏低）
    等情綜合判斷，以觀其有無特別惡性或對刑罰反應力薄弱而
    決定是否依累犯規定加重最低本刑（最高法院108年度台非
    字第176號判決意旨參照）。
  3.被告雖已符合累犯之要件，然本院審酌被告前案與本案犯罪
    類型、行為態樣非相同、亦不相似，難認與本案間有特別惡
    性之關係。兼衡本案犯罪之行為內涵及罪責，並非須以累犯
    加重始足以評價，且前科品行關於前案係偽造文書遭法院判
    刑，於執行完畢後為本件竊盜犯行等情，均已為刑法第57條
    各款所含括，揆諸上開說明，自無再依刑法第47條第1項加
    重其刑之必要。
(三)爰審酌被告不思正道取財，竟恣意竊取他人財物，顯不尊重
    他人財產法益，自應受一定程度之刑事非難。兼衡告訴人所
    受損失程度（被告竊得之行動電話業經告訴人領回，見偵卷
    第37頁）、被告犯後態度（未坦承犯行）、生活狀況（有前
    述偽造文書前案紀錄及執行情形，另有同罪質竊盜犯罪之犯
    罪科刑紀錄，見本院易字卷第165至166頁）、智識程度、家
    庭經濟狀況等一切情狀，量處如主文所示之刑，並諭知如易
    科罰金之折算標準，以示懲儆。
五、被告竊得之物品業經告訴人領回，已如前述，則依刑法第38
    條之1第5項規定，不予宣告沒收。
據上論斷，應依刑事訴訟法第299條第1項前段、第306條，刑法
第320條第1項、第41條第1項前段，刑法施行法第1條之1第1項，
判決如主文。
中　　華　　民　　國　　110 　年　　10　　月　　20　　日
                    刑事第三庭  法　官　馮昌偉
上正本證明與原本無異。 
如不服本判決應於收受送達後20日內向本院提出上訴書狀，並應
敘述具體理由；其未敘述上訴理由者，應於上訴期間屆滿後20日
內向本院補提理由書（均須按他造當事人之人數附繕本）「切勿
逕送上級法院」。告訴人或被害人如對於本判決不服者，應具備
理由請求檢察官上訴，其上訴期間之計算係以檢察官收受判決正
本之日期為準。 因疫情而遲誤不變期間，得向法院聲請回復原
狀。
                                書記官  鄭如意
中　　華　　民　　國　　110 　年　　10　　月　　20　　日
附錄本案論罪科刑法條
中華民國刑法第320條
意圖為自己或第三人不法之所有，而竊取他人之動產者，為竊盜
罪，處5年以下有期徒刑、拘役或50萬元以下罰金。
意圖為自己或第三人不法之利益，而竊佔他人之不動產者，依前
項之規定處斷。
前二項之未遂犯罰之。